最高法院刑事判決　　　　　　九十六年度台上字第二三三九號
上　訴　人　甲○○○
選任辯護人　廖 克 明律師
上列上訴人因公共危險等罪案件，不服台灣高等法院中華民國九
十三年八月六日第二審判決（九十三年度交上訴字第一０二號，
起訴案號：台灣桃園地方法院檢察署九十一年度偵字第二０五一
三號），提起上訴，本院判決如下：
    主  文
上訴駁回。
    理  由
一、肇事逃逸部分
按刑事訴訟法第三百七十七條規定，上訴於第三審法院，非以判
決違背法令為理由，不得為之。是提起第三審上訴，應以原判決
違背法令為理由，係屬法定要件。如果上訴理由狀並未依據卷內
訴訟資料，具體指摘原判決不適用何種法則或如何適用不當，或
所指摘原判決違法情事，顯與法律規定得為第三審上訴理由之違
法情形，不相適合時，均應認其上訴為違背法律上之程式，予以
駁回。本件原判決維持第一審關於上訴人甲○○○駕駛動力交通
工具肇事，致人死亡而逃逸罪，處有期徒刑捌月部分之判決，駁
回上訴人在第二審此部分之上訴。係依憑上訴人之部分自白（供
承：於民國九十一年三月三十日上午十一時許，騎乘ＨＸＳ－二
一三號機車，沿桃園縣蘆竹鄉蘆竹村二十鄰一六三號即係楊志檳
之豬舍前之產業道路，由其桃園縣蘆竹鄉蘆竹村二一鄰四四號住
處往老人活動中心，即由西南往東北之方向行駛，在行經產業道
路上蘆竹幹九四之十二號電桿前二十二點九公尺處時，連人帶車
一併滑入水田之中，致受有右側鎖骨骨折及臉部多處撕裂傷之傷
害；且於事後未在上開現場停留並報警處理，即自水田中牽起其
機車離開現場返家，再前往醫院就醫云云），證人楊志檳（證稱
：上訴人當時滿臉是血，經詢以其是否受傷時，上訴人稱：其未
受傷等語）、鍾永城（證以：至肇事地點時，見被害人之機車，
車頭朝著豬舍方向，……，我再將機車推靠路旁〈其位置仍不變
〉等語）等之證言，及卷附之被害人童忠之相驗屍體證明書、驗
斷書、勘驗筆錄（記載：被害人童忠因本件車禍，受有右膝前部
裂傷致皮下出血，及頭部外傷併頸椎脫臼，致神經性休克當場不
治死亡等情）、上訴人之診斷證明書（載明：上訴人有右側鎖骨
骨折及臉部多處撕裂傷之傷害），上訴人及被害人所騎乘之ＨＸ
Ｓ─二一三號、ＲＸＧ─六八三號機車，經送請內政部警政署刑
事警察局鑑定結果以：「（一）ＨＸＳ─二一三號機車勘查情形
：（１）該車為九十ＣＣ機車……檢視該車外觀發現其右前方向
燈破裂、大燈右下方凹陷。（２）該車後置物箱上卡有一透明破
片。（二）ＲＸＧ─六八三號機車勘察情形：該車為一五０ＣＣ
機車……檢視該車外觀發現其右前斜板及大燈破裂」，並：「（
１）在ＨＸＳ─二一三號機車龍頭右下方鏍絲採得些許深色油漆
片。（２）在ＨＸＳ─二一三號機車右前輪煞車採得黃色油漆片
。（３）在ＲＸＧ─六八三號機車斜板上採得黃色油漆痕跡。（
４）其餘採得證物與比對內容如刑事案件證物採驗紀錄表。」因
而研判：「（一）本案所送驗之證物經刑事局比對分析，採自被
害人童忠上開ＲＸＧ─六八三號機車前車殼之外來黃色擦痕及黃
色、綠色漆狀物，經掃描式電子顯微鏡／Ｘ─射線能譜分析法、
紅外線光譜分析法、熱裂解氣相層析質譜分析法，檢出與上訴人
上開ＨＸＳ─二一三號機車前車輪煞車螺絲上之黃色油漆碎片相
似，另被害人童忠上開ＲＸＧ─六八三號機車車殼之油漆碎片之
白色層與上訴人上開ＨＸＳ─二一三號機車車頭（輪）上方向燈
下中之白色物質相似，被害人童忠上開ＲＸＧ─六八三號機車車
殼之成分與上訴人上開ＨＸＳ─二一三號機車之紅色層成分相似
，被害人童忠上開ＲＸＧ─六八三號機車大燈罩中之透明無色物
質成分、車殼透明層、黑色層、紫色層之混合層與上訴人上開Ｈ
ＸＳ─二一三號機車後車箱之成分及車頭（輛）上方向燈下之透
明層、紫色漆、黑色漆之混合物均相似，鑑驗結果顯示兩車應有
碰撞。（二）兩肇事機車其破損處皆在機車的右方且高度相近，
研判應為兩車碰撞。」有桃園縣警察局九十一年十月三日桃警刑
字第910038243號函及其所附內政部警政署刑事警察局九十一年
九月五日刑鑑字第0910091478號鑑驗通知書、刑事案件證物採驗
紀錄表、採驗照片及勘查報告、道路交通事故調查報告表二紙、
現場照片及肇事機車照片在卷可稽等證據資料而為論斷，已詳敘
其所憑之證據及得心證之理由。而以上訴人否認犯罪，辯稱：伊
未曾與被害人所騎用之機車發生碰撞肇事，伊係因要架起自己的
機車時不慎滑入水田之中，始會拉起自己的機車後返家，伊係為
向人求救云云，為卸責之詞，不足採信，已依憑卷證資料，在理
由內詳加指駁；並說明：依前開鑑定結果，及被害人右膝前部有
裂傷、上訴人右側鎖骨骨折等情況，足認被害人騎用ＲＸＧ─六
八三號機車確係與上訴人騎用之ＨＸＳ─二一三號機車，互以正
面右前側發生碰撞肇事倒地。而本件鑑驗之結果，乃係針對上開
二輛機車車頭多處所遺留之漆及其成分進行鑑驗比對，並認均屬
相似，與該二輛機車之側面是否因擦碰受有痕跡之情無涉，且亦
無證據顯示兩車於送鑑定運送過程中有碰、擦撞之情形。（二）
本件肇事現場除有跌入水田中之被害人外，並在該產業道路兩旁
發現有上訴人所騎用ＨＸＳ─二一三號機車之右前方向燈殼之散
落物，及爬行過痕跡，被害人所騎用ＲＸＧ─六八三號機車（已
遭人拉起向右倒下）及其右前方向燈殼之散落物，足認上訴人騎
乘之機車滑入水田之前，係與被害人所騎乘之機車發生碰撞，始
造成其右前方燈殼碎裂，並散落在現場之產業道路上之結果，如
上訴人僅係因迴轉不慎滑入水田，則其右前方向燈應不致碎裂散
落在現場。而上訴人所辯：被害人當時已先倒在田裡云云，則其
騎車經過，既無任何外力因素，何以也自行摔倒，豈不過於離奇
？且不至於摔成右側鎖骨骨折及臉部多處撕裂傷而滿臉是血之傷
害。（三）本件係上訴人後來經楊志檳在產業道路上發現滿臉是
血後，上訴人始要求楊志檳前往查看倒地之被害人狀況，惟上訴
人仍牽行機車返家，再於清洗人車後，前往敏盛綜合醫院就醫，
並未返回肇事現場，嗣經楊志檳通知被害人家屬到場，同日十一
時四十分許，被害人之子童進佑趕赴現場，始行報警處理，並將
被害人送往敏盛綜合醫院急救，惟被害人於同日十二時十三分到
達醫院前即已死亡。足見上訴人始終並無救護被害人之舉措，亦
無報警處理之意，所顯現者乃事不干己之冷漠態度，其肇事後，
顯有逃逸離去現場之故意及行為之理由。從形式上觀察，原判決
並無足以影響判決結果之違背法令情形存在。上訴意旨略稱：（
一）上訴人並未肇事，且離開現場後，已就近向楊志檳求援，此
經楊志檳於警詢及第一審證述在卷，因此上訴人並無逃逸之事實
。（二）上訴人並非肇事之人，亦無證據證明上訴人與被害人相
撞，被害人之一五０ＣＣ重機車車頭受損極嚴重，上訴人九０Ｃ
Ｃ之機車車頭連燈都未撞破，僅方向燈受損，依力學原理，小車
應較大車受損嚴重，且找不到兩車相似之碰撞點，顯見並非兩車
相撞。（三）當天被害人騎乘機車之方向應與上訴人相同，此由
證人賴廷聖之證述可知，原判決認被害人之車行方向為與上訴人
對向，與事實不符，且屬臆測，有認定事實不憑證據之違誤。（
四）原判決認現場有上訴人所騎乘機車右前方向燈殼之散落物，
然該散落物係被害人機車撞擊水泥磚後所遺留，原判決所認並非
事實，又不能以童進佑於上訴人機車跌落之水田中拾獲之車牌，
即遽論兩車有相撞。（五）原判決認上訴人未立即赴老人活動中
心求援，故屬肇事逃逸。然當日老人活動中心並未有人辦喜事，
上訴人亦已往較近之豬舍求援，何有未求援之說。（六）楊志檳
於警詢中稱：上訴人「臉部通紅」；於第一審竟說「滿臉是血」
，上訴人固不否認跌落水田，但並無滿臉是血，證人楊志檳所述
，已有不一，且楊志檳亦稱係上訴人告知被害人家中電話，並要
其撥打，如此焉能認係肇事逃逸，原判決對此有利於上訴人之證
據未說明不採之理由，自有違誤。（七）依常情，騎車之習性應
係靠右，豈有兩人不約而同，均靠左側騎乘，進而造成右側擦撞
，顯見原判決所認不合經驗法則等語。惟查：按證據之取捨、證
據證明力之判斷，及事實有無之認定，為事實審法院之職權，苟
其取捨判斷與認定，並不違背論理法則及經驗法則，即不容任意
指為違法。又認定犯罪事實所憑之證據，並不以直接證據為限，
即綜合各種間接證據，本於推理作用，為認定犯罪事實之基礎，
如無違背一般經驗法則，尚非法所不許。本件雖無直接證明車禍
肇事之人即上訴人之證據，然原判決綜合上訴人之部分自白、證
人楊志檳之證言，及就上訴人與被害人分別騎乘之機車之勘查、
鑑驗結果，現場照片及卷內調查所得之其他證據資料，而認定：
上訴人係與被害人其乘之機車相撞之肇事者，並於肇事後逃逸之
犯罪事實，已明確認定，詳細記載；並對上訴人否認犯罪所辯各
節，予以指駁，所為論斷，並無違背經驗法則。上訴意旨仍執陳
詞，否認犯罪，置原判決所為明白論斷於不顧，對原審採證認事
之職權行使及不影響原判決本旨之事項，徒以自己之說詞，泛指
其為違法，並為單純事實上之爭執，難認已符合首揭法定第三審
上訴之要件。其此部分上訴違背法律上之程式，應予駁回。
二、過失致人於死部分
按刑事訴訟法第三百七十六條所列各罪之案件，經第二審判決者
，不得上訴於第三審法院，法有明文。本件上訴人所犯過失致人
於死部分，原審係依刑法第二百七十六條第一項論處罪刑，核屬
刑事訴訟法第三百七十六條第一款之案件，依上開說明，既經第
二審判決，即不得上訴於第三審法院。上訴人一併提起上訴，其
此部分上訴亦不合
法，應予駁回。
據上論結，應依刑事訴訟法第三百九十五條前段，判決如主文。
中　　華　　民　　國　九十六　年　  四 　 月  二十七　日
                      最高法院刑事第五庭
                          審判長法官  林　增　福
                                法官  邵　燕　玲
                                法官  陳　世　雄
                                法官  蔡　國　在
                                法官  韓　金　秀
      本件正本證明與原本無異
                                      書  記  官
中　　華　　民　　國　九十六　年    五  　月　  三    日
                                                    M
